【裁判字號】    96,訴,1456
【裁判日期】    970131
【裁判案由】    違反毒品危害防制條例
【裁判全文】
臺灣屏東地方法院刑事判決              96年度訴字第1456號
公  訴  人  臺灣屏東地方法院檢察署檢察官
被      告  甲○○
                    （現於臺灣屏東監獄竹田分監執行）
上列被告因違反毒品危害防制條例案件，經檢察官提起公訴（96
年度毒偵字第2099號），本院判決如下：
    主  文
甲○○施用第一級毒品，累犯，處有期徒刑壹年拾月。
    事  實
一、甲○○前因施用毒品案件，經本院以87年度毒聲字第968 號
    裁定送觀察、勒戒，經評定有繼續施用毒品之傾向，又經本
    院以88年度毒聲字第159 號裁定令入戒治處所施以強制戒治
    ，嗣因戒治成效良好，經本院以88年度毒聲字第1442號裁定
    停止戒治，所餘戒治期間付保護管束，惟又經本院以89年度
    毒聲字第162 號裁定撤銷前開停止戒治之裁定，迄至民國89
    年9 月26日戒治期滿，並經臺灣屏東地方法院檢察署檢察官
    於89年10月2 日以89年度戒毒偵字第399 號為不起訴處分確
    定；又因施用第一級毒品、第二級毒品案件，經本院以91年
    度毒聲字第1016號裁定令入戒治處所施以強制戒治，因戒治
    成效良好，經本院以92年度毒聲字第320 號裁定停止戒治，
    嗣因毒品危害防制條例修正，而無法繼續執行戒治，經臺灣
    屏東地方法院檢察署檢察官於93年1 月9 日以91年度戒執緝
    二字第93號以法律修正為由簽結，刑責部分，則經本院以91
    年度訴字第617 號判決，就其施用第一級毒品罪部分處有期
    徒刑9 月、施用第二級毒品罪部分處有期徒刑5 月，甲○○
    與檢察官均提起上訴，施用第二級毒品罪部分，因甲○○撤
    回上訴而判決確定，施用第一級毒品部分則經臺灣高等法院
    高雄分院以92年度上訴字第330 號判決撤銷原審判決，改判
    處有期徒刑10月確定，再由臺灣高等法院高雄分院以93年度
    聲字第20號裁定就上開2 罪合併定應執行有期徒刑1 年1 月
    確定，其另因竊盜案件，經本院以93年度易緝字第5 號判決
    處有期徒刑5 月確定，與上開案件接續執行，而於94年6 月
    7 日縮刑期滿執行完畢；又於96年間，再犯施用毒品案件，
    經本院以96度訴字第569 號判決處有期徒刑5 月確定（此部
    分未構成累犯）。詎猶不知悔改、戒絕毒品，明知海洛因經
    公告列為毒品危害防制條例第2 條第2 項第1 款之第一級毒
    品，不得非法持有、施用，竟基於施用第一級毒品海洛因之
    犯意，於96年9 月13日上午10時許往前回溯96小時內不詳時
    間（扣除警力拘束期間），在不詳地點，以不詳方式，施用
    第一級毒品海洛因1 次。嗣於同年9 月13日上午10時許，其
    因另涉嫌違反野生動物保育法案件，為警查獲，警方徵得其
    同意採集其尿液檢體送檢驗，結果呈嗎啡陽性反應，而查知
    上情。
二、案經屏東縣警察局枋寮分局報告臺灣屏東地方法院檢察署檢
    察官偵查起訴。
    理  由
一、關於證據能力之意見：
(一)、按鑑定人由審判長、受命法官或檢察官就下列之人選任1 人
    或數人充之：（一）就鑑定事項有特別知識經驗者。（二）
    經政府機關委任有鑑定職務者；鑑定之經過及其結果，應命
    鑑定人以言詞或書面報告；法院或檢察官得囑託醫院、學校
    或其他相當之機關、團體為鑑定，或審查他人之鑑定，並準
    用第203 條至第206 條之1 規定，刑事訴訟法第198 條、第
    206 條第1 項、第208 條第1 項分別定有明文。本件卷附正
    修科技大學超微量研究科技中心96年10月5 日編號R00-0000
    -000號檢驗報告，係警方未經法院或檢察官授權即主動送鑑
    ，固與刑事訴訟法第208 條前段之規定不符，惟本院審酌人
    權保障及公共利益之均衡維護，考量其違背法定程序之情節
    輕微，主觀上又非惡意違反規定、上開檢驗機關係屬行政院
    衛生署濫用藥物尿液檢驗認可機構（參上開檢驗報告所載之
    認可字號）、侵害被告之權益尚輕等情，認對被告在訴訟上
    防禦並無較不利益之情形（最高法院93年度台上字第5275號
    判決意旨可參），依刑事訴訟法第158 條之4 之規定，認該
    尿液檢驗報告應具有證據能力，核先敘明。
(二)、又按傳聞法則之重要理論依據，在於傳聞證據未經當事人之
    反對詰問予以核實，乃予排斥，惟若當事人已放棄對原供述
    人之反對詰問權，於法院審判時表明同意該等傳聞證據可作
    為證據，基於證據資料愈豐富，愈有助於真實發現之理念，
    並貫徹刑事訴訟法修法加重當事人進行主義之精神，確認當
    事人對於證據能力有處分權之制度，傳聞證據經當事人同意
    作為證據，法院認為適當者，亦得為證據；另當事人於調查
    證據時，對於傳聞證據表示「沒有意見」、「對於證據調查
    無意見」，而未於言詞辯論終結前聲明異議，應視為已有將
    該等傳聞證據採為證據之同意，此刑事訴訟法第159 條之5
    定有明文。查本判決所引用之屬於傳聞證據之警員蘇村財出
    具之偵查報告、本院公務電話記錄、屏東縣警察局枋寮分局
    偵辦疑似施用毒品尿液檢體送驗代號與真實姓名對照表，經
    審判長提示並告以要旨後，檢察官及被告均知該證據為審判
    外之言詞陳述及書面證據，原無證據能力，惟未於言詞辯論
    終結前表示異議，本院審酌上開證據作成之過程並無不適當
    之情形，且對於被告涉案之事實具有相當之關聯性，依刑事
    訴訟法第159 條之5 規定具有證據能力。
二、訊據被告矢口否認施用毒品犯行，辯稱：我沒有施用毒品，
    我在96年9 月間有去楓港車站旁之診所就診，及去楓港派出
    所對面的西藥房拿藥服用云云。然查：
(一)、警員蘇春財於96年9 月13日上午10時許徵得被告本人同意，
    採集其之尿液檢體（代號0000000） 以試劑作初步檢驗結果
    ，呈海洛因陽性反應，再送請正修科技大學超微量研究科技
    中心以酵素免疫分析法及氣相層析質譜儀法檢驗，結果呈嗎
    啡陽性反應等事實，有本院97年1 月17日公務電話記錄、尿
    液初步檢驗相片影本、屏東縣警察局枋寮分局偵辦疑似施用
    毒品尿液檢體送驗代號與真實姓名對照表、正修科技大學超
    微量研究科技中心96年10月5 日編號R00-0000-000號檢驗報
    告各1 份在卷足憑（分見本院卷第32、33頁、偵卷第11頁、
    警卷第7 頁），而上開送驗之尿液係被告親自排放，且由其
    本人將該採尿瓶封緘並捺指印之事實，業經被告於警詢及準
    備程序時陳述明確（見警卷第5 頁、本院卷第22頁背面），
    足見上開送驗之尿液確係被告於96年9 月13日上午10時許所
    親自排放無疑。
(二)、又按目前常用檢驗尿液中是否含有毒品反應之方法有免疫學
    分析法和層析法兩類。尿液初步檢驗係採用免疫學分析法，
    由於該分析法對結構類似之成分，亦可能產生反應，故初步
    檢驗呈陽性反應者，需採用另一種不同分析原理之檢驗方法
    進行確認。大部分地方衛生單位所採用之另一種方法為Toxi
    -Lab分析法（屬薄層層析法），經行政院衛生署認可之檢驗
    機構則採用氣相層析質譜儀分析法（GC/MS） 。以氣相層析
    質譜儀分析法進行確認者，均不致產生偽陽性反應，有行政
    院衛生署管制藥品管理局92年6 月20日管檢字第0920004713
    號函存卷可考（見本院卷第31頁）。再查施用海洛因後，其
    於尿液中排出之最長時限，受施用劑量、施用方式、個人體
    質及其代謝情況等因素影響，因個案而異，施用海洛因一般
    可檢出之最長時間為海洛因服用後2 至4 天乙情，亦有行政
    院衛生署管制藥品管理局91年10月3 日管檢字第110436號函
    附卷可稽（見本院卷第30頁）。本件被告為警查獲後所採集
    之上開尿液，經依酵素免疫分析法初步篩檢，再依氣相層析
    質譜儀分析法確認，呈施用海洛因後之嗎啡陽性反應，且嗎
    啡濃度高達5520ng/ml ，有前開檢驗報告可憑，足認被告於
    為警採尿前，確有施用第一級毒品海洛因甚明。
(三)、又被告雖辯稱其於96年9 月間有至楓港車站旁之診所就診，
    並至楓港派出所對面之藥房拿藥服用云云，然經檢察官囑託
    警員進行查訪結果，被告未曾於96年9 月間至屏東縣枋山鄉
    楓港車站旁之「郭仲義診所」就診，其僅曾於85年間就醫，
    另被告亦未曾於96年9 月間至楓港派出所對面之「松竹西藥
    房」，其之前至該診所購藥均係購買其母親服用之未添加嗎
    啡成分之咳嗽藥水等情，有警員蘇村財所出具之偵查報告1
    紙在卷可證（見本院卷第25頁），被告所辯顯非實情，再觀
    諸被告於96年9 月13日為警採尿當天接受詢問時，及於96年
    11 月21 日檢察官偵訊時，均供承其有施用第一級毒品海洛
    因，且始終未提及服用與注射藥物之事（見警卷第4 頁、偵
    卷第8 頁），其至本院準備程序始為上開辯解，顯係臨訟畏
    罪所杜撰，委無足採。
(四)、末按毒品危害防制條例於92年7 月9 日修正公布，其中第20
    條、第23條將施用毒品之刑事處遇程序，區分為「初犯」、
    「5 年內再犯」、「5 年後再犯」，而依立法理由觀之，僅
    限於「初犯」、「5 年後再犯」，始應先經觀察、勒戒或強
    制戒治程序，倘被告於5 年內已再犯，經依法追訴處罰，縱
    其第三次（或第三次以上）再度施用毒品之時間，在初犯經
    觀察、勒戒或強制戒治執行完畢釋放5 年以後，已不合於「
    5 年後再犯」之規定，且因已於「5 年內再犯」，顯見其再
    犯率甚高，原實施觀察、勒戒或強制戒治，已無法收其實效
    ，即應依該條例第10條處罰，最高法院95年5 月9 日95年度
    第7 次刑事庭會議決議可資參照。查被告前因施用毒品案件
    ，經本院以87年度毒聲字第968 號裁定送觀察、勒戒，經評
    定有繼續施用毒品之傾向，又經本院以88年度毒聲字第159
    號裁定令入戒治處所施以強制戒治，嗣因戒治成效良好，經
    本院以88年度毒聲字第1442 號 裁定停止戒治，所餘戒治期
    間付保護管束，惟又經本院以89年度毒聲字第162 號裁定撤
    銷前開停止戒治之裁定，迄至89年9 月26日戒治期滿，並經
    臺灣屏東地方法院檢察署檢察官於89年10月2 日以89年度戒
    毒偵字第399 號為不起訴處分確定；又因施用第一級毒品、
    第二級毒品案件，經本院以以91年度毒聲字第1016號裁定令
    入戒治處所施以強制戒治，因戒治成效良好，經本院以92年
    度毒聲字第320 號裁定停止戒治，嗣因毒品危害防制條例修
    正，而無法繼續執行戒治，經臺灣屏東地方法院檢察署檢察
    官於93年1 月9 日以91年度戒執緝二字第93號以法律修正為
    由簽結，刑責部分，則經本院以91年度訴字第617 號判決，
    就其施用第一級毒品罪部分處有期徒刑9 月、施用第二級毒
    品罪部分處有期徒刑5 月，甲○○與檢察官均提起上訴，施
    用第二級毒品罪部分，因甲○○嗣後撤回上訴而判決確定，
    施用第一級毒品部分則經臺灣高等法院高雄分院以92年度上
    訴字第330 號判決撤銷原審判決，改判處有期徒刑10月確定
    ，再由臺灣高等法院高雄分院以93年度聲字第20號裁定就上
    開2 罪合併定應執行有期徒刑1 年1 月確定，其另因竊盜案
    件，經本院以93年度易緝字第5 號判決處有期徒刑5 月確定
    ，與上開案件接續執行，而於94年6 月7 日縮刑期滿執行完
    畢之事實，有臺灣屏東地方法院檢察署刑案資料查註紀錄表
    及臺灣高等法院被告全國前案紀錄表各1 份在卷可按，是被
    告於觀察、勒戒及強制戒治執行完畢釋放後，5 年內已再犯
    施用毒品案件，經本院判處罪刑確定，則其犯再本件施用毒
    品案件，即非屬該條例第20條第3 項所稱「5 年後再犯」之
    情形，自應由檢察官依法追訴。本件事證明確，被告施用第
    一級毒品犯行明確，應予依法論科。
三、查海洛因係屬毒品危害防制條例第2 條第2 項第1 款所規定
    之第一級毒品，是核被告所為，係犯毒品危害防制條例第10
    條第1 項之施用第一級毒品罪。被告持有毒品復進而施用，
    其持有毒品之低度行為，為施用毒品之高度行為所吸收，不
    另論罪。又被告前有如事實欄所示之科刑及執行情形，有臺
    灣屏東地方法院檢察署刑案資料查註紀錄表、臺灣高等法院
    被告前案紀錄表各1 份附卷足憑，其於刑之執行完畢後5 年
    內，故意再犯本件有期徒刑之罪，為累犯，應依刑法第47條
    第1 項加重其刑。爰審酌被告施用毒品，足以戕害其身心，
    滋生其他犯罪，且前科累累、素行不良，有臺灣屏東地方法
    院檢察署刑案資料查註紀錄表、臺灣高等法院被告前案紀錄
    表在卷可按，犯後復矢口否認犯行，毫無悔意，衡以施用毒
    品行為於本質上係屬自我戕害行為，反社會性之程度較低，
    其犯罪之動機、造成之危害等一切情狀，量處如主文所示之
    刑。
據上論斷，應依刑事訴訟法第299 條第1 項前段，毒品危害防制
條例第10條第1 項，刑法第11條前段、第47條第1 項，判決如主
文。
本案經檢察官陳新君到庭執行職務。
中    華    民    國    97    年    1    月    31     日
                  刑事第五庭  審判長  法  官  石家禎
                                      法  官  林家聖
                                      法  官  陳秀慧
以上正本證明與原本無異。
如不服本判決應於收受本判決送達後十日內向本院提出上訴書狀
，其未敘述上訴理由者，並得於提起上訴後十日內向本院補提理
由書狀（均須按他造當事人之人數附繕本）「切勿逕送上級法院
」。
中    華    民    國    97    年    1     月    31    日
                                      書記官  溫訓暖
附錄本判決論罪科刑法條：
毒品危害防制條例第10條第1項：
施用第一級毒品者，處6月以上5年以下有期徒刑。


司法院資訊處製作；財團法人民間司法改革基金會備份。
